臺灣臺南地方法院民事裁定
110年度消債更字第270號
聲  請  人
即  債務人  歐雅玲  
代  理  人  張仁懷(扶助律師)
上列債務人聲請消費者債務清理更生事件，本院裁定如下：
    主  文
債務人乙○○自民國110年11月23日下午5時起開始更生程序，並命
司法事務官進行本件更生程序。
    理  由
一、按債務人不能清償債務或有不能清償之虞者，得依本條例所
    定更生程序，清理其債務；債務人無擔保或無優先權之本金
    及利息債務總額未逾新臺幣（下同）1,200萬元者，於法院
    裁定開始清算程序或宣告破產前，得向法院聲請更生；債務
    人對於金融機構負債務者，在聲請更生或清算前，應向最大
    債權金融機構請求協商債務清償方案，或向其住、居所地之
    法院或鄉、鎮、市、區調解委員會聲請債務清理之調解；法
    院開始更生程序之裁定，應載明其年、月、日、時，並即時
    發生效力；法院裁定開始更生或清算程序後，得命司法事務
    官進行更生或清算程序。消費者債務清理條例（下稱消債條
    例）第3條、第16條第1項前段、第42條第1項、第45條第1項
    、第151條第1項分別定有明文。
二、聲請意旨以：聲請人即債務人積欠金融機構債務總額1,414,
    508元，為清理債務，前以書面向本院聲請消債者債務清理
    前置調解，最大債權金融機構國泰世華商業銀行股份有限公
    司(下稱國泰世華銀行)未於調解期日到庭，亦未提供債務人
    清償方案，致調解不成立。債務人受雇於九好有限公司擔任
    作業員，每月薪資24,000元，經債權金融機構聲請扣薪，餘
    額支付個人必要生活支出15,424元及未成年長男扶養費6,65
    2元，實已無力清償債務。債務人係一般消費者，未從事營
    業，且未經法院裁定開始清算程序或宣告破產。爰依消債條
    例提之規定，自調解不成立之日起20日內，提出本件更生之
    聲請等語。
三、經查：
  ㈠債務人為一般消費者，5年內未從事營業活動，據最大債權金
    融機構國泰世華銀行陳報債權結果，債務人積欠國泰世華銀
    行、第一商業銀行股份有限公司、遠東國際商業銀行股份有
    限公司、永豐商業銀行股份有限公司、中國信託商業銀行股
    份有限公司、甲○(台灣)商業銀行股份有限公司(下稱甲○銀
    行)等金融機構無擔保債務本金及利息總額1,527,145元(含
    本金505,983元、利息1,021,162元)；另依滙誠第一資產管
    理股份有限公司陳報債務人截至110年8月23日止尚積欠現金
    卡債務本息共245,719元(含本金79,014元、利息166,705元)
    ；新光行銷股份有限公司陳報債務人截至110年8月24日止尚
    積欠現金卡債務本息共288,763元(含本金77,071元、利息21
    1,692元)未清償等情，業據債務人提出債權人清冊、債務人
    清冊、財團法人金融聯合徵信中心查詢當事人綜合信用報告
    回覆書為證(見本院卷第13、19、67-76頁)，且有國泰世華
    銀行110年10月1日陳報狀暨前置調解債權明細表、滙誠第一
    資產管理股份有限公司110年8月6日陳報狀、新光行銷股份
    有限公司110年8月20日陳報狀暨債權讓與證明書在卷可稽(
    見本院卷第57-61頁、調解卷)，是債務人為一般消費者，現
    積欠無擔保或無優先權之本金及利息債務總額為2,061,627
    元(計算式：金融機構1,527,145元＋滙誠第一資產管理股份
    有限公司245,719元＋新光行銷股份有限公司288,763元＝2,06
    1,627元)，堪可認定。債務人在本件更生聲請前，於110年6
    月4日以書面向本院聲請消債者債務清理前置調解，經本院
    以110年度南司消債調字第331號受理後，國泰世華銀行於調
    解前，將甲○銀行以外之金融機構債務提供「分108期、年利
    率1％、月付3,029元」還款方案，惟債務人表示其尚積欠2家
    資產管理公司債務，每月僅能負擔3,000元，國泰世華銀行
    向本院陳報不出席調解期日，調解因而不成立等情，亦據債
    務人提出調解不成立證明書為證(見本院卷第17頁)，且有國
    泰世華銀行110年10月1日民事陳報狀在卷可按(見本院卷第5
    7頁)，復經本院依職權調取本院110年度南司消債調字第331
    號卷宗核閱屬實，是債務人提起本件更生聲請前，已踐行前
    置調解程序而調解不成立之事實，亦可認定。
  ㈡債務人受雇於九好有限公司，於110年5月至110年9月間每月
    底薪24,000元、全勤獎金為1,000元、勞保費552元、健保費
    372元之事實，有九好有限公司薪資明細在卷可稽(見本院卷
    第63頁、調解卷)，核與本院依職權調取債務人勞健保投保
    資料顯示其目前月投保薪資24,000元等情相符(見本院卷第3
    1-35頁)，是債務人目前每月薪資25,000元，應可認定。又
    債務人名下財產，僅有銀行存款百餘元及郵局存款36元等情
    ，此有債務人提出之全國財產稅總歸戶財產查詢清單、臺灣
    中小企業銀行永大分行存摺封面暨內頁明細、旗山四保郵局
    存簿封面暨內頁明細、台新銀行府城分行封面暨內頁明細在
    卷可證(見本院卷第77-91、調解卷)，核與本院依職權調閱
    債務人108年度、109年度稅務電子閘門財產所得調件明細表
    (見本院卷第37-40頁)，大致相符；另債務人自108年1月迄
    今未具有臺南市低收或中低收入戶資格，且不具身心障礙身
    份，未領取身心障礙者生活補助費、住宅補貼方案、青年安
    心成家方案租金補貼乙情，亦有臺南市政府社會局110年10
    月29日南市社助字第1101315566號函附卷可參(見本院卷第9
    9頁)。基上，本院認債務人每月薪資25,000元，作為核算現
    在償債能力之基礎，較符合其現實狀況而屬適當。至債務人
    主張本院108年度司執字第58579號、109年度司執字第51711
    號、109年度司執字第38330號、109年度司執字第111987號
    執行事件強制扣薪中乙節，惟查，債務人之全部財產及薪資
    為所有債權之總擔保，於評估債務人是否有不能清償之情形
    時，應還原債務人原有之總資力後，就債務人之全部資力與
    其所有之總債務為比較，不應將債權人聲請執行部分之金額
    扣除，且債務人遭強制執行之金額，即為其所清償金額之一
    部分，如將此金額扣除，將有重複計算而低估債務人之全部
    清償金額及能力之情形，故債務人雖遭強制執行扣取薪資，
    仍應以其原有總收入及總資力進行評估，故法院強制執行扣
    薪部分仍應計入債務人每月收入範圍，併予敘明。
  ㈢按債務人必要生活費用，以最近一年衛生福利部或直轄市政
    府所公告當地區每人每月最低生活費1.2倍定之，消債條例
    第64條之2第1項定有明文。債務人聲請更生或清算時所提財
    產及收入狀況說明書，其表明每月必要支出之數額，與消債
    條例第64條之2第1項、第2項規定之認定標準相符者，毋庸
    記載原因、種類及提出證明文件，亦為消債條例施行細則第
    21之1條第3項所明定。是以債務人戶籍地之臺南市政府公告
    110年度每人每月最低生活費13,304元之1.2倍計算，債務人
    每月必要生活費用即應以15,965元(計算式：13,304元×1.2
    倍≒15,965元，元以下4捨5入，下同)為認定基準，債務人陳
    報其個人每月支出膳食費9,000元、交通費2,000元、電話費
    1,500元、勞保費552元、健保費372元、水電瓦斯費2,000元
    ，合計15,424元(見本院卷第107頁)，未逾上開生活費標準
    ，依上開說明，應為可採。
  ㈣再按受扶養者之必要生活費用，準用第1項規定計算基準數額
    ，並依債務人依法應負擔扶養義務之比例認定之，消債條例
    第64條之2第2項定有明文。查，債務人之長男於94年3月5日
    出生，現年約16歲，此有債務人提出其長男戶籍謄本在卷可
    稽(見本院卷第93頁)，是其為未成年人，應有受債務人與其
    配偶共同扶養之必要，且其生活費標準，依前開規定，應以
    臺南市政府公告之110年度臺南市每人每月最低生活費用13,
    304元之1.2倍即15,965元為限，並依法由債務人與其配偶共
    同負擔，則依此計算之結果，債務人每月扶養長男之扶養費
    用應以7,983元(計算式：15,965元÷2人＝7,983元)為上限。
    債務人主張其每月支出長男扶養費6,652元(見本院卷第16頁
    )，未逾上開計算之金額，核屬適當，應堪採信。
  ㈤綜上各節，債務人目前每月收入25,000元，扣除其個人每月
    生活基本費用15,424元、未成年長男扶養費6,652元，餘款2
    ,924元(計算式：25,000元－15,424元－6,652元=2,924元)，
    顯無法負擔最大債權金融機構國泰世華銀行提供之「分108
    期、每月3,029元、年利率1％」清償方案，遑論債務人尚有
    滙誠第一資產管理股份有限公司及新光行銷股份有限公司之
    債務未清償，是債務人陳稱其收入無法負擔全部債務，應堪
    採信。依此，債務人之經濟狀況，確已達不能清償債務之程
    度，而有更生之原因，及藉助更生制度調整其與債權人間之
    權利義務關係而重建其經濟生活之必要。
四、綜上所述，依債務人之收入財產及必要生活支出之情形，已
    達不能清償債務或有不能清償之虞之程度；債務人係一般消
    費者，未曾從事營業，其無擔保或無優先權之本金及利息債
    務總額未逾1,200萬元，亦曾踐行前置調解程序而調解不成
    立，復未經法院裁定開始清算程序或宣告破產，又無消債條
    例第6條第3項、第8條或第46條各款所定應駁回更生聲請之
    事由存在，債務人聲請本件更生，應予准許，爰裁定如主文
    所示。
中　　華　　民　　國　　110 　年　　11　　月　　23　　日
                  消債法庭法  官　張桂美
以上正本係照原本作成。　　　　　　　　　
本裁定不得抗告。
本裁定於110年11月23日下午5時公告。　　　　　　　
中　　華　　民　　國　　110 　年　　11　　月　　23　　日
                                  書記官  林彥丞